【裁判字號】    90,訴,2496
【裁判日期】    901206
【裁判案由】    盜匪
【裁判全文】
臺灣高雄地方法院刑事判決                          九十年度訴字第二四九六號
    公  訴  人  臺灣高雄地方法院檢察署檢察官
    被      告  乙○○
    指定辯護人  本院公設辯護人丙○○
右列被告因盜匪案件，經檢察官提起公訴（九十年度偵字第一七二七六號），本院判
決如左：
    主  文
乙○○意圖為自己不法之所有，以恐嚇使人將本人之物交付，累犯，處有期徒刑壹年
陸月。
    事  實
一、乙○○前曾於民國八十四年間，因違反肅清煙毒條例案件，經本院於八十五年三
    月十四日判處有期徒刑三年四月確定，並於八十八年三月十五日假釋期滿未經撤
    銷假釋，以已執行論，猶仍不知悔改，意圖為自己不法之所有，於九十年九月十
    日夜間九時三十分至四十二分許，攜帶渠所有之水果刀乙把及隨手撿拾之木棍乙
    支，進入位在高雄市○○區○○街一八三號「美侖銀樓」內，持前揭水果刀靠近
    己身腰際處，未以該水果刀抵住杜羅瑞雲脖子或身體，喝令站在店內門口附近之
    杜羅瑞雲交出金飾，杜羅瑞雲旋即跑入店內，並示意櫃臺內之甲○○按警鈴，隨
    即跑出店外求援；乙○○見狀遂高舉前揭水果刀，未作砍劈或投擲狀，向櫃臺內
    之甲○○、杜慧玲恫稱要脅甲○○、杜慧玲二人交出幾條金鍊等金飾，甲○○、
    杜慧玲二人未依言交出金飾，甲○○虛以委蛇，對被告稱︰「你不要這樣，你這
    樣我會怕」等語，伺機按警鈴，乙○○竟以刀柄及木棍擊破櫃臺桌面玻璃，致使
    甲○○、杜慧玲二人心生畏怖，不敢抵抗，任令渠接續掠取金飾二次，共計取得
    如附表所示總計價值新臺幣（下同）二萬三千元之金飾，得手後逃逸離去，並將
    上開水果刀及木棍任意棄置在高雄市鼓山區哈瑪星渡船頭附近之海中。嗣經甲○
    ○向警方報案，循線於九十年九月十三日十七時三十分許，在乙○○位在高雄市
    旗津區○○○路八七號住處，持搜索票扣得如附表所示金飾（已悉數發還甲○○
    ）。
二、案經高雄市政府警察局苓雅分局報告臺灣高雄地方法院檢察署檢察官偵查起訴。
    理  由
一、右揭事實，業據被告乙○○於警詢、偵查及本院審理中供承不諱，核與被害人甲
    ○○分別於警偵訊及本院審理中指訴情節相符，並有搜索票、搜索筆錄、扣押物
    品目錄表、贓物認領保管收據、金飾贓物照片、被告住處暨查獲照片六幀及水果
    刀棄置地點照片二張在卷可稽，足認被告自白與事實相符。至被害人甲○○於本
    院審理中另陳稱︰「‧‧‧除已領回六條手鍊外，還有二至三條手鍊，分別為二
    、三錢左右，‧‧‧」云云，除經被告堅決否認在卷外，且被害人甲○○於警詢
    中指認被告並陳稱︰「‧‧‧乙○○為當時強盜我銀樓內金手鍊六條之男子」等
    語至明，此外，並查無其他相當證據足資肯認被告除取得附表所示金飾外尚有因
    此取得其他財物之情形。是本案罪證明確，被告前揭犯行洵堪認定，應予依法論
    科。
二、核被告乙○○所為，係犯刑法第三百四十六條第一項之恐嚇取財罪。公訴人認被
    告所為係犯懲治盜匪條例第五條第一項第一款之強盜罪，惟按強盜罪係以強暴、
    脅迫或他法，使人不能抗拒而取其財物或使其交付為構成要件，恐嚇取財罪係以
    惡害恫嚇被害人使其交付財物為要件，惟其交付與否，被害人尚有意思之自由；
    換言之，強盜罪與恐嚇取財罪之區別，係以對於被害人施用威嚇程度為標準，如
    其程度足以壓抑被害人之意思自由，致使不能抗拒而為財物之交付者，即屬強盜
    罪，反之，如其程度尚不足以壓抑被害人之意思自由，被害人並非不能抗拒，或
    未達於不能抗拒之程度，其交付財物與否，儘有自由斟酌之餘地者，僅應成立恐
    嚇取財罪；又強盜罪之強暴、脅迫，以在客觀上對於人之身體及自由確有侵害行
    為為必要，若犯人並未實施此項行為，僅因他人主觀上之畏懼，不敢出而抵抗，
    任其取物以去者，尚不能謂與強盜罪之要件相符，最高法院二十七年上字第一七
    二二號著有判例在案。查被害人甲○○於九十年十一月二十二日本院審理中到庭
    陳稱︰「當時約晚上二十一時三十分許，被告戴安全帽進來，我母親杜羅瑞雲站
    在門口附近，當時被告有帶一支刀子我沒看清是否有帶木棍，他向我母親說要我
    母親拿一些金飾給他，我母親趕快跑進來店內示意我按警鈴後就跑出去店外求救
    ，被告拿水果刀靠近自己腰際並未扺住我母親脖子或身體，當時店內還有我妹妹
    杜慧玲，當時我與我妹妹都在櫃檯內，被告並未跳入櫃檯，被告高舉水果刀揚言
    要我拿幾金飾給他，我並沒有拿給他，我們銀樓櫃上方並未設置欄杆，被告並
    未持水果刀投擲或砍劈，我就跟被告說我會拿金飾給他，你不要這樣你這樣我會
    怕，我後來按警鈴後被告以刀柄打破桌面玻璃拿了二次金飾就走了，被告走時並
    未向我們說任何話，‧‧‧」、「（案發時你是否可以反抗？）不行，因為他當
    時手中拿刀子我會怕，被告當時在櫃檯外距離我約一公尺處」等語綦詳；又曾於
    偵查中陳稱︰「‧‧‧我按警鈴，被告即拿刀柄敲打玻璃要搶金飾，我們要阻止
    被告時，被告又揚刀阻嚇我們，我們會害怕，且不能抗拒才遭搶」等語至為明確
    。是以，被告雖手持水果刀出言恫嚇被害人甲○○、杜慧玲及杜羅瑞雲三人，惟
    被告實際上未有以水果刀抵住、擲向或砍劈任一被害人之情形，被害人杜羅瑞雲
    尚能跑進店內示警後又跑出店外求救，且被害人甲○○、杜慧玲二人在櫃檯內，
    被告並無跳入櫃檯之行為，復與被害人甲○○、杜慧玲二人相隔約一公尺寬之櫃
    檯，足認三位被害人對於被告前揭行為猶有意思決定之自由，應非達於不能抗拒
    之程度，揆諸前揭說明及最高法院判例要旨，被告前揭行為即與強盜罪之構件要
    件有間，公訴意旨認被告前揭行為應依懲治盜匪條例第五條第一項第一款之強盜
    罪處斷，尚有未洽，惟起訴之基本社會事實同一，爰依法變更起訴法條，併予敘
    明。再者，連續犯之成立，客觀上須數行為，在時間差距上，可以分割，各具獨
    立性，每次行為均可獨立成罪，構成同一罪名，始足當之；如數行為於同時同地
    或密切接近之時地實施，侵害同一之法益，在時間差距上難以分開，則屬接續犯
    ，而為包括之一罪（最高法院八十六年度臺上字第三二九五號刑事判決參照），
    是被告雖以水果刀柄擊破櫃檯玻璃後二次掠取如附表所示之金飾，尚與連續犯之
    要件迥異，應為接續犯。復查被告乙○○前曾於八十四年間，因違反肅清煙毒條
    例案件，經本院於八十五年三月十四日判處有期徒刑三年四月確定，並於八十八
    年二月二十一日假釋期滿未經撤銷假釋，以已執行論，有臺灣高雄地方法院檢察
    署刑案查註紀錄表及臺灣高等法院被告全國前案紀錄表各乙份在卷可按，渠於五
    年以內再犯本件最重本刑為有期徒刑以上之罪，為累犯，應依刑法第四十七條之
    規定加重其刑。爰審酌被告不思循合法正當途徑獲致財富，竟因一己之私掠取他
    人財物，惟孤念及渠犯罪後尚能坦承犯行，態度良好，應知悔改，且斟酌渠知犯
    罪動機、目的、手段及所生危害程度等一切情狀，酌情量處如主文所示之刑。而
    供被告恐嚇取財犯罪所用之水果刀乙支，雖屬被告所有，已任意棄置在高雄市鼓
    山區哈瑪星渡船頭附近之海中等情，業據被告供明在卷，且並未扣案，為免將來
    執行困難，不宜諭知沒收，末此敘明。
據上論斷，應依刑事訴訟法第二百九十九條第一項前段、第三百條，刑法第三百四十
六條第一項、第四十七條，罰金罰鍰提高標準條例第一條前段，判決如主文。
本案經檢察官蔡麗宜到庭執行職務。
中      華      民      國    九十      年     十二     月      六      日
                                  臺灣高雄地方法院刑事第二庭
                                      法  官  劉  定  安
右正本證明與原本無異。
如不服本判決，應於判決送達後十日內，向本院提出上訴狀。
                                      書記官  歐  文  政
中    華    民    國      九十      年      十二      月      十      日
附錄本案論罪科刑法條全文︰
中華民國刑法第三百四十六條
意圖為自己或第三人不法之所有，以恐嚇使人將本人或第三人之物交付者，處六月以
上五年以下有期徒刑，得併科一千元以下罰金。
附表︰
一、加寶石手鍊重四點七公克乙條。
二、史奴比手鍊重八點九公克乙條。
三、心型手鍊重六點五公克。
四、桂花手鍊重十二點一公克乙條。
五、鬱金香手鍊七點四公克乙條。
六、鬱金香手鍊重十一點三公克乙條。


司法院資訊處製作；財團法人民間司法改革基金會備份。
